【裁判字號】    98,訴,1729
【裁判日期】    990610
【裁判案由】    誣告
【裁判全文】
臺灣高雄地方法院刑事判決              98年度訴字第1729號
公  訴  人  臺灣高雄地方法院檢察署檢察官
被      告  丙○○
上列被告因誣告案件，經檢察官提起公訴（98年度偵字第11528
號），本院判決如下：
    主  文
丙○○犯誣告罪，處有期徒刑伍月。
    事  實
一、丙○○於民國97年7 月3 日22時許，在其位於高雄縣大寮鄉
    ○○路355 號之住家附近酒醉鬧事，經警據報後由員警乙○○及甲○○到場處理，並依法管束其人身自由將其帶回派出
    所。詎丙○○明知其為乙○○及甲○○帶上警車時至派出所
    途中，乙○○及甲○○2 人並無毆打其前胸或身體之傷害行
    為，竟基於意圖他人受刑事處分之誣告犯意，於翌日（4 日
    ）向高雄縣政府警察局林園分局提出告訴，虛構事實誣指：
    乙○○、甲○○2 人於上開時、地，共同徒手毆打伊胸部，
    致伊受有胸部內傷之傷害云云，以此不實之事項，對乙○○
    、甲○○提出傷害之刑事告訴，而向該管公務員誣告犯罪。
    嗣臺灣高雄法院地檢署檢察官偵查後，認乙○○、甲○○罪
    嫌不足，而以98年度偵字第11528 號為不起訴處分確定，始
    悉上情。
二、案經乙○○及甲○○訴由高雄縣政府警察局林園分局報請臺
    灣高雄地方法院檢察署檢察官偵查起訴。
    理  由
一、證據能力部分：
  (一)被告爭執公訴人所提出證人乙○○、甲○○於警詢時所為陳
    述之證據能力。本院審酌證人乙○○、甲○○於警詢中所為
    之供述，係屬被告以外之人於審判外之陳述，為傳聞證據，
    且證人乙○○、甲○○於本院審理時，以證人身分依法定程
    序，到場具結陳述，並接受被告之詰問，且其等到庭作證結
    果，所述與上開警詢中之陳述尚無不符，故已無引用其警詢
    時所為陳述之必要。
  (二)按被告以外之人於審判外之陳述，雖不符刑事訴訟法第159
    條之1 至第159 條之4 之規定，而經當事人於審判程序同意
    作為證據，法院審酌該言詞陳述或書面陳述作成時之情況，
    認為適當者，亦得為證據，刑事訴訟法第159 條之5 第1 項
    定有明文。本件檢察官、被告於本院審判程序時，就本判決
    所引用其餘審判外之言詞或書面陳述，均明示同意有證據能
    力，本院審酌該具有傳聞證據性質之證據，其取得過程並無
    瑕疵，與待證事實具有關聯性，證明力非明顯過低，以之作
    為證據係屬適當，認俱得為證據。
二、訊據被告丙○○矢口否認有何誣告之犯行，辯稱：伊確實遭
    員警乙○○、甲○○在警車上徒手毆打前胸，甲○○坐副駕
    駛座先轉身出手打我前胸，打很大力，接著乙○○開車把車
    停下來後，也從駕駛座轉身過來打我，我有跟醫生說前胸被
    打，但醫生說驗傷單上不能寫內傷云云。經查：
  (一)被告丙○○於97年7 月4 日19時50分許，向高雄縣政府警察
    局林園分局中庄派出所之警員陳文魁報案，並於詢問時稱：
    「（問：因何事接受警方製作筆錄？）答：因為我昨天晚上
    （97年7 月3 日）被中庄派出所2 名警察帶回派出所並且有
    打我。（問：你於何時？在何處被巡佐乙○○、警員甲○○
    2 人毆打？）我是在被他們2 人從我家裡（大寮鄉○○村○○
    鄰○○路355 號）帶上巡邏車載回中庄派出所的途中被毆打
    的。（問：如何毆打？你身體何處受傷？）我被帶上巡邏車
    後坐在後座，巡佐乙○○開車，警員甲○○坐在前面副駕駛
    座，開了1 、2 百公尺左右他們就將巡邏車停下，甲○○就
    轉身過來用手毆打我胸部，然後乙○○也轉身過來用手毆打
    我胸部，我被打了以後就打開左邊車門想要逃開，他們2 人
    立即將我拉在車內。（問：你傷勢如何？有無診斷證明？）
    我並無明顯外傷，診斷證明我目前沒有帶來。（你是否要對
    乙○○及甲○○提出傷害告訴？）我要對乙○○及甲○○提
    出傷害告訴。」等語，有該調查筆錄1 份在卷可稽（見偵卷
    第3-5 頁），顯見被告確有於上開時、地向該管公務員申告
    乙○○、甲○○犯傷害之罪名甚明。
  (二)證人乙○○於偵訊、審理時到庭結證稱：當天勤務中心通報
    我們，說有人喝醉在鬧事，我們就過去，因為丙○○喝很多
    酒，我請丙○○到警局，當時由甲○○開車，我坐後座陪丙○○，我在車上有制止丙○○動手打開車門，但我們沒有打
    丙○○等語（見偵卷第28頁、第53頁、本院卷第14頁），核
    與證人甲○○於偵、審時證稱：當天我在前面開車，聽到有
    人開門聲音，我們完全沒有出手打丙○○，只有在回到派出
    所才對他上手銬，因為他很醉，是為了保護他安全等語相符
    （見偵卷第28頁、第53頁、本院卷第15頁），依證人乙○○
    、甲○○上開所述，關於警車內座位位置及被告並未遭人毆
    打之案發經過，均屬一致；又被告於案發當日確實有飲酒，
    及在警車內並未上手銬乙節，亦據被告丙○○所自承，而果
    如其所述員警2 人皆在前座、其1 人單獨在後座，則員警乙○○、甲○○共同前往執行勤務，除由1 人駕駛警車外，另
    1 人未在後座陪同被告，豈非難以預防被告有任何自我傷害
    或攻擊員警等突發舉動？是被告前開所述顯不合理，其所指
    遭乙○○、甲○○毆打之過程，即非無疑。
  (三)雖被告提出瑞生醫院97年7 月4 日診斷證明書1 紙（見偵卷
    第30頁），證明其離開派出所後隨即至醫院驗傷，惟觀諸診
    斷證明書所載傷勢係背挫傷、右手腕挫傷；復經檢察官於偵
    查中向該院調取當日被告救護紀錄表、急診護理紀錄、急診
    病歷資料，其上略載：患者求救原因為頭暈；主訴疼痛、在
    警車內被警察打，頭暈、右手腕及背部疼痛；意識清楚、右
    手腕紅腫1 ×0.5 公分、背部陳舊性擦挫傷、給予保守治療
    等語，有該院98年1 月12日瑞字第980101號函暨檢附之前開
    資料各1 份在卷可憑（見偵卷第63-68 頁）。而被告歷於警
    、偵、審中均陳稱：我並無明顯外傷，我右手的傷是在派出
    所被上手銬所致、背部是舊傷等語明確（見警卷第4 頁、偵
    卷第53頁、本院卷第15-16 頁），是前揭診斷證明書、病歷
    資料所載有關右手腕、背部之傷勢，應非為員警乙○○、甲○○於警車內毆打所致無疑。再者，關於被告之前胸是否遭
    乙○○、甲○○毆打乙節，前揭診斷證明書、病歷資料既為
    被告於案發離開派出所後立即到院看診，應可反應被告之傷
    勢，然均未有任何前胸部位傷勢之記載，且乙○○、甲○○
    2 人係成年男子，從事警務人員之工作，渠等2 人之手勁尚
    稱有力，倘被告確遭如此用力擊打，則其前胸部位竟未有任
    何傷痕？又被告辯稱有告知醫生其前胸遭警毆打、醫生說內
    傷不能寫云云，然前揭診斷證明書、病歷資料除記載經醫師
    診斷之傷勢外，關於患者主訴方面僅記載右手腕、背部疼痛
    之內容，並無患者主訴前胸部位疼痛之相關記載；參以，被
    告前往醫院驗傷時，意識已恢復清醒，竟未主動告知醫師診
    治前胸部位或記載於診斷書或病歷上？益徵被告當時明知乙○○、甲○○並無毆打其前胸之傷害行為。
  (四)按告訴人所訴事實不能證明其係屬實，在對於被訴人為不起
    訴處分確定者，固不能謂告訴人因此即應負誣告罪責，然此
    必以告訴人有出於誤會或懷疑被訴人有此事實，或對其事實
    誇大其詞而為申告之情形，始足以當之，若告訴人以自己親
    歷被害事實，堅指被訴人有犯罪行為，指名向該管公務員告
    訴，經不起訴處分，認被訴人無此犯罪事實者，即不能謂告
    訴人不應負誣告罪責（最高法院32年上字第184 號判例參照
    ）。本件員警乙○○、甲○○於前揭時、地並未有出拳毆打
    被告之行為，業如前述，而被告仍於97年7 月4 日19時50分
    許，向高雄縣政府警察局林園分局中庄派出所之警員陳文魁
    申告乙○○、甲○○2 人傷害，堅稱遭其2 人出拳毆打前胸
    成傷之傷害犯行，顯非單純出於誤會或懷疑，抑或對其申告
    事實誇大其詞所致，其主觀上有使他人受刑事處分之誣告犯
    意至明。而乙○○、甲○○所涉傷害犯行，嗣經臺灣高雄地
    方法院檢察署檢察官偵查結果認無證據足認其2 人有傷害之
    犯行，而以98年度偵字第11528 號為不起訴處分確定在案等
    情，亦有該不起訴處分書1 份在卷可憑。綜上所述，被告明
    知乙○○、甲○○並無毆打其前胸之傷害行為，仍對其提出
    傷害罪告訴，顯有使乙○○、甲○○受刑事處分之意圖及誣
    告之故意，被告前揭辯解，顯係圖卸責之詞，不足採信。本
    件事證明確，被告犯行洵堪認定，應依法論科。
三、核被告丙○○所為，係犯刑法第169 條第1 項誣告罪。爰審
    酌被告明知員警乙○○、甲○○於執行勤務時並無毆打其前
    胸之傷害行為，竟向犯罪偵查機關為不實之申告，誣告乙○○、甲○○涉犯傷害罪嫌，其誣告犯行無端使司法機關發動
    偵查、審理，浪費司法資源，危害國家刑罰追訴權之正當、
    正確之行使，且使他人有遭受不當追訴之虞，所為實有不該
    ，暨考量被告之素行、犯罪之手段等一切情狀，量處如主文
    所示之刑。
據上論斷，應依刑事訴訟法第299 條第1 項前段、刑法第169 條
第1 項，判決如主文。
本案經檢察官黃子宜到庭執行職務。
中    華    民    國    99    年    6     月    10    日
                  刑事第十二庭  審判長法  官  黃建榮
                                      法  官  林勳煜
                                      法  官  王品惠
以上正本證明與原本無異。
如不服本判決應於收受送達後10日內向本院提出上訴書狀，並應
敘述具體理由；如未敘述上訴理由者，應於上訴期間屆滿後20日
內向本院補提理由書（均須按他造當事人之人數附繕本）「切勿
逕送上級法院」。
中    華    民    國    99    年    6     月    10    日
                                      書記官  李文廣
附錄本案論罪科刑法條：
中華民國刑法第169 條
意圖他人受刑事或懲戒處分，向該管公務員誣告者，處7 年以下
有期徒刑。
意圖他人受刑事或懲戒處分，而偽造、變造證據，或使用偽造、
變造之證據者，亦同。

司法院資訊處製作；財團法人民間司法改革基金會備份。
